【裁判字號】    89,上更(一),373
【裁判日期】    891229
【裁判案由】    偽造文書等
【裁判全文】
臺灣高等法院高雄分院刑事判決                八十九年度上更(一)字第三七三號
    上  訴  人
    即  被  告  甲○○
右上訴人因偽造文書等案件，不服臺灣高雄地方法院八十七年度訴字第一五九一號中
華民國八十七年六月二十四日第一審判決（起訴案號：臺灣高雄地方法院檢察署八十
七年度偵緝字第四五四號），提起上訴，判決後經最高法院發回更審，本院判決如左
：
    主  文
原判決撤銷。
甲○○連續行使偽造私文書，足以生損害於他人，處有期徒刑肆月，緩刑貳年。美國
銀行ＶＩＳＡ／Ｍａｓｔｅｒ申請表格上偽造之「梁春吉」簽名署押貳枚及簽帳單參
紙上偽造之「梁春吉」簽名署押各壹枚均沒收。
    事  實
一、甲○○基於意圖行使偽造私文書及詐欺之不法所有概括犯意，未經其父梁春吉之
    授權，於民國八十五年五月中旬某日，在高雄市○○區○○街二十一號住處，偽
    造梁春吉署押二枚於美國銀行ＶＩＳＡ／Ｍａｓｔｅｒ申請表格上，將上開申請
    書寄至設在台北市○○○路○段二號十一樓美商美國商業銀行國家信託儲蓄股份
    有限公司（下稱美國銀行 )信用卡中心申請ＶＩＳＡ卡，致使美國銀行信用卡中
    心陷於錯誤，誤認係梁春吉欲聲請信用卡，而據此核發ＶＩＳＡ卡正卡，寄至甲
    ○○上址住處，甲○○於詐得該信用卡後，即基於同上偽造文書及詐欺之不法所
    有概括犯意，先後於( 一 )八十五年五月二十六日及五月三十日，連續在台南市
    ○○路某不知名之護膚坊，明知其與該護膚坊間並無實際之交易，竟與該護膚坊
    之不詳姓名成年人共同基於詐欺之犯意聯絡，由甲○○分別偽造梁春吉署押各一
    枚於簽帳單上（護膚坊不詳姓名人不知簽帳單係屬偽造梁春吉名義出具），偽造
    梁春吉之簽帳單而行使之，以假消費真借款之方式，分別刷卡新臺幣( 下同 )二
    萬三千一百元及十三萬元，合計十五萬三千一百元，該護膚坊將簽帳單寄往財團
    法人聯合信用卡處理中心( 下稱信用卡中心），申請支付消費金額，致使信用卡
    中心陷於錯誤，認係有實際消費之行為，於扣除手續費後，即支付款項予該護膚
    坊，足以生損害於信用卡中心、梁春吉及美國銀行之權益；（二）八十五年五月
    三十一日，甲○○在台南市○○路某不知名之眼鏡行，偽造梁春吉署押於簽帳單
    上，持該偽造之簽帳單向該眼鏡行裝配眼鏡刷卡消費五千二百五十元，致使信用
    卡中心陷於錯誤，於扣除手續費後，即按消費帳單支付款項予該眼鏡行，嗣後甲
    ○○均未付前開簽帳金額給美國銀行，足以生損害於信用卡中心、梁春吉及美國
    銀行之權益。
二、案經美國銀行訴請臺灣高雄地方法院檢察署檢察官偵查起訴。
    理  由
一、訊據上訴人即被告甲○○對於右揭事實於原審審理、本院歷審調查及審判時供認
    不諱，核與告訴代理人即美國銀行職員李玉豐、施文彬指訴情節相符，並據被害
    人梁春吉於偵查時指述稱其未有前開申請信用卡消費之事實，並有被告所偽造之
    美國銀行ＶＩＳＡ／Ｍａｓｔｅｒ申請表格一紙及簽帳單三紙附卷可稽，復有被
    告承認犯行之切結書一紙附於偵查卷足憑。本件事證明確，被告犯行洵堪認定。
二、核被告偽造梁春吉之信用卡申請表、簽帳單而行使之行為，足以生損害於信用卡
    中心、梁春吉及美國銀行之權益，此部分所為，係犯刑法第二百十六條、第二百
    十條之行使偽造私文書罪，其意圖不法之所有，詐取信用卡使用、使用信用卡假
    消費真借款及消費之行為，係犯同法第三百三十九條第一項之詐欺罪，其與該護
    膚坊之不詳姓名成年人就假消費真借款之詐欺行為，有犯意聯絡及行為分擔，應
    為共同正犯。其先後多次行使偽造私文書罪及詐欺犯行，時間緊密，犯意概括，
    所犯構成要件各自均相同，為連續犯，應依刑法第五十六條規定，各以一罪論，
    並加重其刑。被告所犯連續行使偽造私文書罪及連續詐欺罪間，有方法結果之牽
    連關係，為牽連犯，應從一重依連續行使偽造私文書罪處斷。至其偽造「梁春吉
    」署押係屬偽造私文書行為之一部，偽造私文書之低度行為為行使之高度行為所
    吸收，均不另論罪。
三、原審予以論罪科刑，固非無見，惟查：被告偽造梁春吉之信用卡申請表向美國銀
    行詐領信用卡之行為，使美國銀行誤認為梁春吉所申請而發給，因該信用卡具有
    財產價值，屬財物之一種，被告此部分之行為，亦構成詐欺取財罪，原判決於事
    實欄未將此部分構成詐欺罪之要件詳載，另被告與該護膚坊之不詳姓名成年人就
    假消費真借款之詐欺行為，有犯意聯絡及行為分擔，應為共同正犯，原判決未論
    及，均尚有未洽；又查被告於訴訟中已與告訴人和解且已清償所有欠款，已據施
    文彬及受讓美國銀行之荷蘭銀行代理人周昱威、林憲義於本院陳稱明確，並有和
    解書、保證書、荷蘭銀行八十九年十二月廿日風管荷銀信字第八九一二○○一四
    號函在卷可按，被告上訴指稱原判決未及審就和解事宜，量刑過重，指摘原判決
    不當，為有理由，且原判決亦有上述之可議，自應由本院予以撤銷改判，爰審酌
    被告犯罪後坦承犯行，態度良好，且已與告訴人達成和解清償所有債務等一切情
    狀，量處如主文所示之刑，並審酌被告未曾受有期徒刑以上刑之宣告，有台灣高
    等法院被告全國前案紀錄表可按，被告經此偵審教訓，當知警惕，應無再犯之虞
    ，並為緩刑二年之諭知，以勵自新。美國銀行ＶＩＳＡ／Ｍａｓｔｅｒ申請表格
    上偽造之「梁春吉」簽名署押二枚及簽帳單三紙上偽造之「梁春吉」簽名署押各
    一枚，不問屬於犯人與否，均應依刑法第二百十九條規定宣告沒收。
據上論斷，應依刑事訴訟法第三百六十九條第一項前段、第三百六十四條、第二百九
十九條第一項前段、刑法五十六條、第二十八條、第二百十六條、第二百十條、第三
百三十九條第一項、第五十五條、第七十四條第一款、第二百十九條、罰金罰鍰提高
標準條例第一條前段，判決如主文。
本案經檢察官林應華到庭執行職務。
中      華      民      國    八十九    年     十二     月    二十九    日
                              臺灣高等法院高雄分院刑事第五庭
                                  審判長法官  吳水木
                                        法官  洪慶鐘
                                        法官  惠光霞
右正本證明與原本無異。
如不服本判決，應於判決送達後十日內向本院提出上訴狀，其未述理由者並應於提
出上訴狀後十日內向本院補提理由書（應附繕本)。
                                      書記官  高惠珠
中    華    民    國      九十      年       一       月       二       日
附錄本判決論罪之法條：
刑法第二百十六條
行使第二百十條至第二百十五條之文書者，依偽造、變造文書或登載不實事項或使登
載不實事項之規定處斷。
刑法第二百十條
偽造、變造私文書，足以生損害於公眾或他人者，處五年以下有期徒刑。
刑法第三百三十九條
意圖為自己或第三人不法之所有，以詐術使人將本人或第三人之物交付者，處五年以
下有期徒刑、拘役或科或併科一千元以下罰金。
以前項方法得財產上不法之利益或使第三人得之者，亦同。
前二項之未遂犯罰之。
                                                                 Ｆ


司法院資訊處製作；財團法人民間司法改革基金會備份。
